【裁判字號】    89,苗簡,433
【裁判日期】    891016
【裁判案由】    給付票款
【裁判全文】
臺灣苗栗地方法院民事簡易判決  八十九年度苗簡字第四三三號
    原      告  乙○○
    被      告  詹前灣即柏勝土木包工業
                            住.
    訴訟代理人  甲○○      住.
右當事人間請求給付票款事件，本院判決如左：
    主      文
被告應給付原告新臺幣壹拾陸萬元及自民國八十九年二月二十一日起至清償日止，按
年息百分之六計算之利息。
訴訟費用由被告負擔。
本判決得假執行。但被告如於假執行程序實施前，以新臺幣壹拾陸萬元為原告預供擔
保，得免為假執行。
    事      實
甲、原告方面：
一、聲明：求為判決如主文第一項所示。
二、陳述：
    原告持有訴外人錦發輝營造廠股份有限公司（以下簡稱錦發輝公司）所簽發，經
    由被告背書，以苗栗市信用合作社為付款人，發票日為民國八十九年二月二十日
    ，面額新台幣（下同）十六萬元，支票號碼為0000000號之支票乙紙（下
    稱系爭支票），詎屆期提示竟因存款不足而遭退票，茲被告既在系爭支票背書，
    自應按票據文義負給付票款責任，爰依票據之法律關係，訴請被告給付積欠之票
    款金額及自提示日（即八十九年二月二十一日）起之法定遲延利息。
三、證據：提出支票及退票理由單各一件（均影本）為證，並聲請訊問證人陳嫊媶。
乙、被告方面：
一、聲明：求為判決(一)駁回原告之訴。(二)如受不利判決，願供擔保請准宣告免為假執
    行。
二、陳述：
    緣訴外人陳嫊媶向被告公司借牌對外招標工程，並以被告之名義與錦發輝公司簽
    訂工程承攬契約，嗣錦發輝公司簽發包括系爭支票共七紙支票交付陳嫊媶給付工
    程款，惟陳嫊媶因欲發放薪資需款孔急，持前開七紙支票中之五紙支票向被告調
    現，被告應允在該五紙支票背面背書後向訴外人莊美鳳調借現金與陳嫊媶，然陳
    嫊媶並未將系爭支票繳回被告公司，亦未持系爭支票向被告調現，是被告並不知
    錦發輝公司曾簽發系爭支票交付陳嫊媶，更遑論在系爭支票上背書，因系爭支票
    上被告之背書章顯係陳嫊媶所偽造，迄於八十九年三月二十九日，經原告傳真信
    件告知系爭支票退票，被告始悉陳嫊媶偽刻被告印章於系爭支票背書後持向原告
    調現情事，是被告既未在系爭支票上背書，自無庸負給付之義務。
三、證據：提出原告傳真信件及新竹區中小企業銀行更換印鑑印鑑卡各一件，支票及
    退票理由單（影本）各六件為證，並聲請訊問證人陳嫊媶。
    理      由
一、本件原告主張：其持有訴外人錦發輝公司所簽發經由被告背書之系爭支票，詎屆
    期提示，竟因存款不足而遭退票，茲被告既在系爭支票背書，自應按票據文義負
    給付票款責任，爰依票據之法律關係，訴請被告給付積欠之票款金額及自提示日
    （即八十九年二月二十一日）起之法定遲延利息等語。而被告則以：訴外人陳嫊
    媶向被告公司借牌對外招標工程，並以被告之名義與錦發輝公司簽訂工程承攬契
    約，嗣錦發輝公司簽發包括系爭支票共七紙支票交付陳嫊媶給付工程款，惟陳嫊
    媶因欲發放薪資需款孔急，持前開七紙支票中之五紙支票向被告調現，被告應允
    在該五紙支票背面背書後向訴外人莊美鳳調借現金與陳嫊媶，然陳嫊媶並未將系
    爭支票繳回被告公司，亦未持系爭支票向被告調現，是被告並不知錦發輝公司曾
    簽發系爭支票交付陳嫊媶，更遑論在系爭支票上背書，因系爭支票上被告之背書
    章顯係陳嫊媶所偽造，迄於八十九年三月二十九日，經原告傳真信件告知被告系
    爭支票退票，被告始悉陳嫊媶偽刻被告印章於系爭支票背書後持向原告調現情事
    ，是被告既未在系爭支票上背書，自無庸負給付之義務等語，資為抗辯。
二、查本件原告主張之前開事實，業據其提出與所述相符之支票及退票理由單各一件
    為證，至被告雖以前揭情詞置辯，惟據證人陳嫊媶結證稱：「我確實有向被告借
    牌向外承攬工程，被告亦有授權我刻印章，便於我向廠商請款或將廠商交付之支
    票背書轉讓，我不需將廠商交付支票均交回被告公司，因為廠商所交付支票本屬
    我所有之工程款，我與被告約定於簽發統一發票時，才扣除百分之九之稅金，我
    與被告間自八十三年間即有工作往來，但在八十六年間我因為包攬到一大筆工程
    ，被告當時即授權我刻印並為我開戶代收支票，系爭支票我原持向被告調現，但
    因為票期太長，被告不願意調現與我，之後我才向原告調現，被告總共授權我刻
    兩個章一個是合約章，另一個即為系爭背書章。」等語綦詳（見本院八十九年十
    月三日言詞辯論筆錄），核與被告自承：證人陳嫊媶有向被告公司借牌對外承攬
    工程，亦向錦發輝公司承攬工程，錦發輝之工程款實際應支付給陳嫊媶，但因承
    攬契約之當事人為被告公司，故錦發輝公司之工程款之受款人名義均開立為被告
    公司，陳嫊媶於取得工程款後，須支付被告公司百分之九之稅金，被告公司於簽
    發發票之時一併扣除百分之九之稅金等語大致相符（見同上言詞辯論筆錄），準
    據上述，被告既同意陳嫊媶以其名義對外簽訂承攬契約施作工程，則陳嫊媶對外
    施作工程所獲取之承攬報酬即均歸陳嫊媶所有，是陳嫊媶只要依約按期給付以被
    告名義簽發發票總額百分之九之佣金，被告恐無從置喙陳嫊媶所請領之工程款項
    ，則被告辯稱陳嫊媶應將請領之工程票款全數交回公司云云，尚非足採。復參以
    ，陳嫊媶既係以被告名義對外承攬工程，則定作人當簽發以被告為受款人名義之
    支票給付工程款，茲因被告與陳嫊媶自八十三年間即合作迄今，則被告授權陳嫊
    媶刻用被告公司之便章，俾於其向定作人請領工程款或於收取工程票款時背書轉
    讓兌現，亦未與常情相悖，此外，並有被告所不爭之第一商業銀行代收款項紀錄
    簿及營業人使用二聯式統一發票明細表等件在卷可參，則被告上開所辯要非足採
    ，堪信原告前開主張為實在。
三、按在票據上簽名者，應依票上所載文義負責；票據上之簽名，得以蓋章代之；執
    票人向支票債務人行使追索權時，得請求自付款提示日起之利息，如無約定利率
    者，依年利率六釐計算，票據法第五條第一項、第六條、第一百三十三條分別定
    有明文。次按匯票之規定於支票準用之；又背書人應照匯票文義擔保承兌及付款
    ，此為同法第一百四十四條、第三十九條所明定。查被告既授權陳嫊媶刻章背書
    等情，已如前述，揆諸前開說明，自應依票上所載文義負責。從而，原告依票據
    之法律關係，訴請被告給付十六萬元及自提示日（即八十九年二月二十一日）起
    至清償日止，按年息百分之六計算之利息，於法尚無不合，所訴應予准許。
四、本件係命清償票據上債務之判決，依民事訴訟法第三百八十九條第一項第四款之
    規定，自應依職權宣告假執行，惟被告陳明願供擔保請准免為假執行之宣告，核
    亦無不合，爰酌定相當擔保金額併准許之。
五、本件判決之基礎已臻明確，兩造其餘攻擊防禦方法及舉證，核與判決無影響，爰
    不另一一論述，併此敘明。
據上論結，本件原告之訴有理由，依民事訴訟法第四百三十六條第二款、第七十八條
、第三百八十九第一項第四款、第三百九十二條，判決如主文。
中      華      民      國    八十九    年      十      月      十六    日
                                  臺灣苗栗地方法院苗栗簡易庭
~B法      官  高  敏  俐
右為正本係照原本作成。
如對本判決上訴，須於判決送達後二十日內向本院提出上訴狀。
~B法院書記官  陳  蕙  楠
中      華      民      國    八十九    年      十      月      十六    日


司法院資訊處製作；財團法人民間司法改革基金會備份。
